【裁判字號】    89,重訴,753
【裁判日期】    891025
【裁判案由】    清償債務
【裁判全文】
臺灣臺中地方法院民事判決  八十九年度重訴字第七五三號
    原      告  丙○○
    訴訟代理人  吳雄仁  律師
    被      告  乙○○        .
    訴訟代理人  甲○○  律師
右當事人間請求清償債務事件，本院判決如左：
    主      文
被告應給付原告新台幣壹仟捌佰玖拾捌萬零捌佰拾肆元，及自民國八十九年八月十
六日起至清償日止，按年息百分之五計算之利息。
訴訟費用由被告負擔。
本判決於原告以新台幣陸佰拾貳萬陸仟元為被告供擔保後，得假執行。但被告如於
假執行程序實施前以新台幣壹仟捌佰玖拾捌萬零捌佰拾肆元為原告預供擔保，得免
為假執行。
    事      實
甲、原告方面：
一、聲明：除假執行之擔保金額及免為假執行外，如主文所示。
二、陳述：
（一）訴外人陳作新於民國八十六年三月四日，以其坐落台中縣霧峰鄉○○○段地號
      二、二之一一號、二之八號土地設定最高限額抵押權新台幣（下同）二千五百
      萬元予原告，期間五年，以擔保該期間內之借款，並邀其父即被告為借款之連
      帶保證人，對於債務人陳作新在二千五百萬元之債務範圍內負保證責任。
（二）債務人即訴外人陳作新擔保借款之不動產，嗣經鈞院民事執行處拍賣結果，原
      告僅獲得極少之分配，不足清償之借款金額為二千五百二十七萬零八百三十四
      元，扣除主債務人陳作新另向原告清償新台幣六百二十九萬元外，陳作新尚有
      借款一千八百九十八萬零八百三十四元未清償，被告既係連帶保證人，自應負
      連帶清償責任，爰依連帶保證之法律關係請求被告給付借款一千八百九十八萬
      零八百三十四元及法定遲延利息。
（三）對被告抗辯之陳述：
      主債務人陳作新所供抵押之不動產，於設定抵押權予原告之時，已設定有第一
      順位抵押權各四百八十萬元予台中縣大里市農會及台灣省合作金庫，故原告於
      債務人陳作新借款之時，除要求以陳作新之不動產設定抵押權外，並要求被告
      為連帶保證人，以確保債權，尚與常理無違。且本件係被告主動表示願充當債
      務人陳作新之連帶保證人，始在抵押權設定契約書上蓋章，並非係承辦代書以
      「只承諾日後搬遷」之詞詐騙被告蓋章。
三、證據：提出抵押權設定契約書一份、本院民事執行處強制執行金額計算書分配表
    （均係影本）一紙為證，並聲請訊問證人吳招賢、陳光雄。
乙、被告方面：
一、聲明：原告之訴及假執行之聲請均駁回，並願供擔保請准免為假執行。
二、陳述：
（一）按解釋意思表示，應探求當事人之真意，不得拘泥所用辭句，民法第九十八條
      定有明文。本件雖於抵押權設定契約書記載為連帶保證人，但當時承辦之代書
      告知被告，並非欲被告為訴外人陳作新向原告借款之連帶保證人，蓋陳作新對
      於原告之借款債務，於其設定抵押之不動產即足以清償，原告對債務人陳作新
      之借款債權既有不動產之保障，若再加上被告之保證，實毫無意義。
（二）被告蓋印時，原告所委託之代書向被告稱：「因訴外人陳作新向原告設定抵押
      三筆土地，於設定抵押之前即為被告占有、使用，若將來陳作新無力清償時，
      實行抵押權，因有被告占有、使用抵押物，恐妨礙抵押權之實行或抵押物之拍
      賣，故要被告保證，若有此一日，被告無條件搬離占用之三筆土地，保證不阻
      礙抵押物之拍賣。」當時原告委託代書如此告訴被告，被告亦以此意思用印於
      上，雙方之意思與民法所謂之保證相去甚遠，今原告欲被告負保證人之責任，
      令人難以接受。
三、證據：提出本院債權憑證影本一份為證。
    理      由
一、本件原告主張訴外人陳作新於八十六年三月四日，以其坐落台中縣霧峰鄉○○○
    段地號二、二之一一號、二之八號土地設定最高限額抵押權二千五百萬元予原告
    ，期間五年，以擔保該期間內之借款，並邀其父即被告為借款之連帶保證人，對
    於債務人陳作新在二千五百萬元之債務範圍內負保證責任。而債務人即訴外人陳
    作新擔保借款之不動產，嗣經鈞院民事執行處拍賣結果，原告僅獲得極少之分配
    ，不足清償之借款金額為二千五百二十七萬零八百三十四元，扣除主債務人陳作
    新另向原告清償新台幣六百二十九萬元外，陳作新尚有借款一千八百九十八萬零
    八百三十四元未清償，被告既係連帶保證人，自應負連帶清償責任，爰依連帶保
    證之法律關係請求被告給付借款一千八百九十八萬零八百三十四元及法定遲延利
    息等語；被告則以雖曾在抵押權設定契約書上蓋章，然並非為訴外人陳作新向原
    告借款之連帶保證人之意思表示，蓋陳作新對於原告之借款債務，於其設定抵押
    之不動產即足以清償，本無須被告之保證，且被告係聽從原告所委託之代書所稱
    稱僅擔保若將來陳作新所設定之不動產遭拍賣時，須無條件搬離占用之土地等情
    ，始在該契約書上蓋章，被告並無為連帶保證人之意思等語資為辯解。
二、原告主張之事實，業據其提出抵押權設定契約書一份、本院民事執行處強制執行
    金額計算書分配表（均係影本）一紙為證，被告雖否認係屬訴外人陳作新之連帶
    保證人云云，惟對在抵押權設定契約書上之蓋章之事實不爭執。經查：按解釋當
    事人所立書據之真意，以當時之事實及其他一切證據資料為其判斷之標準，不能
    拘泥字面或截取書據中一二語，任意推解致失真意（最高法院上字第二八號判例
    ）。而本件證人即承辦債務人陳作抵押權設定登記之代書吳招賢到庭結證稱：「
    ‧‧‧契約書上連帶保證人意思是債務人未清償債務時，連帶保證人須清償債務
    ，當時原告未到事務所來，是原告之父親拿來辦理的，辦理本件之前，兩造就有
    債權債務關係，我有對連帶保證人說需負連帶責任，被告有來我事務所辦理，連
    帶保證（債務）範圍二千五百萬元。」等語，又證人即原告之父陳光雄亦到庭結
    證稱：「‧‧‧只有（被告）乙○○與我去代書處辦理抵押，辦理時，他說：我
    有六千多萬元足以擔保債務，不是要擔保拆遷雞舍。」等語，是由證人吳招賢、
    陳光雄之證言，足認顯見被告於抵押權設定書上所書立連帶保證人之真意應係對
    債務人陳作新之債務在二千五百萬元之範圍內負連帶清償責任。被告雖抗辯在抵
    押權設定契約書上為連帶保證人之意思係僅擔保於債務人陳作新所抵押之不動產
    遭拍賣時，須無條件搬離占用之土地，並無為連帶保證人之意思云云，然為原告
    否認，被告復未舉證以實其說，是被告所辯，為無足取。
三、從而，原告依連帶保證之法律關係請求被告給付一千八百九十八萬零八百三十四
    元，及自起訴狀繕本送達翌日即八十九年八月十六日起至清償日止，按年息百分
    之五計算之利息，為有理由，應予准許。
四、兩造均陳明願供擔保，分別請求宣告假執行或免為假執行，經核均無不合，爰各
    酌定相當之擔保金額，併予以准許。
五、據上論結，本件原告之訴為有理由，依民事訴訟法第七十八條、第三百九十條第
    二項、第三百九十二條，判決如主文。
中      華      民      國    八十九    年      十      月    二十五    日
                                    臺灣臺中地方法院民事第四庭
~B法      官  王世華
右為正本係照原本作成
如對本判決上訴，須於判決送達後二十日內，向本院提出上訴狀
中      華      民      國    八十九    年      十      月    二十五    日
~B法院書記官


司法院資訊處製作；財團法人民間司法改革基金會備份。
